【裁判字號】    95,交上易,138
【裁判日期】    950630
【裁判案由】    過失傷害
【裁判全文】
臺灣高等法院刑事判決               95年度交上易字第138號
上  訴  人  台灣台北地方法院檢察署檢察官
被      告  乙○○
上列上訴人因被告過失傷害案件，不服台灣台北地方法院94年度
交易緝字第7號，中華民國95年4月26日第一審判決（起訴案號：
台灣台北地方法院檢察署91年度偵字第21133號），提起上訴，
本院判決如下：
    主  文
原判決撤銷。
乙○○從事業務之人，因業務上之過失傷害人，處有期徒刑陸月
，如易科罰金，以佰元折算壹日。
    事  實
一、乙○○自民國90年3月5日至同年5月2日止任職於穩傳企業有
    限公司，平日以擔任送貨員、外務工作，並以駕駛小貨車載
    運貨物為業，係從事駕駛業務之人。於90年4月7日下午3時
    40分許，駕駛車號3Ａ-4435號小貨車，行經臺北市中山區○
    ○○路353巷口時欲左轉向前行駛，本應注意汽車行駛至交
    叉路口，左轉彎時，應距交叉路口30公尺前顯示方向燈或手
    勢，隨時注意左後方來車動態，依當時日間自然光線、道路
    無缺陷無障礙、視距良好之情形，並無不能注意之情事，竟
    疏未注意，適甲○○騎乘車號ＱＡＤ-679輕型機車途經該地
    ，與乙○○同向行駛於林森北路由北往南之方向，乙○○因
    上開不慎，而甲○○亦未隨時注意車前狀況，乙○○於左轉
    時其上開小貨車左側車身與甲○○之上開機車車頭擦撞，致
    甲○○因而人車倒地，致受有頭部外傷併腦挫傷、臉部右下
    頦部裂傷、雙眼創傷性視神經病變等傷害。乙○○於肇事後
    ，於未被有偵查犯罪職權之機關或公務員發覺前，即留於現
    場，向據報前來處理車禍之臺北市政府警察局交通警察大隊
    警員表示其為肇事者，而自首接受裁判。
二、案經甲○○訴請臺灣臺北地方法院檢察署檢察官聲請簡易判
    決處刑，原審法院適用通常訴訟程序判決。
    理  由
一、訊之被告乙○○否認其有上揭過失犯行，辯稱係告訴人的機
    車來撞伊車云云。惟查：
（一）被告坦承於前開時間駕駛上開小貨車在前述地點發生本件
      交通事故之事實，核與卷附道路交通事故現場圖、道路交
      通事故調查報告表、交通事故談話紀錄表、補充資料表（
      他字卷偵查卷卷第17頁至第20頁）、現場照片（同上他字
      卷第14頁至第16頁）等證據所顯示之情節相符。並經告訴
      人甲○○指證屬實。依道路交通事故調查報告表所附之現
      場圖，車輛撞擊後之碎片及刮地痕均在被告及告訴人原本
      行駛之對向車道（即林森北路由南往北之路段），益證本
      案確實係因被告左轉時未注意其左後方來車，貿然左轉以
      致撞擊告訴人之機車，雙方在靠近交叉路口發生碰撞，因
      而碎片及刮地痕均在較靠近左轉後之林森北路由南往北之
      路段。參酌卷內車損照片，告訴人之輕型機車車頭撞毀內
      凹，而被告則係小貨車之左側車身撞凹等情，亦足以認定
      係因為被告未注意左後方車況貿然左轉，而告訴人未注意
      車前狀況繼續往前行駛而造成本件車禍，此亦有臺北市車
      輛行車事故鑑定委員會92年3月6日北鑑審字第0923000110
      0號鑑定意見書（偵字卷第18頁參照）及本院卷附之95年2
      月13日臺北市車輛行車事故鑑定覆議委員會鑑定覆議意見
      書足憑。被告係穩傳企業有限公司之送貨員，平日以駕駛
      小貨車載運貨物為業，已據其供明在卷。被告既係職業駕
      駛，自應負有更高之注意義務。
（二）按汽車行駛至交叉路口，左轉彎時，應距交叉路口三十公
      尺前顯示方向燈或手勢，行至交叉路口中心處左轉，並不
      得占用來車車道搶先左轉，道路交通安全規則第102條第
      1項第4款定有明文；被告領有之駕駛執照，本應注意前揭
      規定，且依當時日間自然光線、道路無缺陷無障礙、視距
      良好之情形，亦非不能注意，竟疏於注意，左轉時未注意
      左側來車動向，致與告訴人相撞，致告訴人受有如犯罪事
      實欄一所載之傷害，其就本件交通事故之發生具有過失甚
      明；且告訴人因本件車禍，受有如犯罪事實欄一所載之傷
      害，亦有馬偕紀念醫院及財團法人私立中國醫藥學院附設
      醫院（下稱中國醫藥大學附設醫院）之診斷書（同上他字
      卷第6頁至第8頁）在卷可憑，是被告前述過失與告訴人所
      受傷害之間，具有相當因果關係，被告自應負業務過失刑
      責。
（三）按刑法第10條第4項第1款所謂毀敗一目或二目之視能，係
      指視能完全喪失其效用而言，最高法院48年臺上字第1001
      號判例意旨可資參照。中國醫藥學院附設醫院診斷證明書
      雖表示告訴人雙眼之視力已缺損無法回覆等情，惟經原審
      再函詢馬偕紀念醫院及中國醫藥大學附設醫院結果，馬偕
      紀念醫院函覆表示：告訴人於90年9月5日來院門診，當時
      矯正視力各為一點二，表示中心視力良好，90年9月24日
      接受視野檢查，結果兩眼右側三十度偏盲，之後即未到院
      就診等語，此有馬偕紀念醫院94年10月28日馬院醫眼字第
      943706號函附原審卷足憑。本件案發時間為90年4月7日，
      被告既於同年9月間2次到院檢查複診結果，其中心視力均
      良好，僅有右側偏盲之症狀，揆諸上開說明，則難認告訴
      人之視力已完全喪失其效用。至於中國醫藥大學附設醫院
      雖仍函覆稱：告訴人因視神經病變導致雙眼視能缺損，視
      能已部分受損，無法回覆，此有中國醫藥大學附設醫院94
      年11月11日院管歷字第0941104385號函在卷足憑。惟該函
      並未提供告訴人日後回院複診之相關資料，僅以與上揭診
      斷證明書接近相同之用語函覆，難認上開回覆函所述與被
      告目前實際情況相符，告訴人之傷勢尚未達到毀敗一目或
      二目之視能重傷程度。
    綜上所述，被告前開之辯解，自係諉卸刑責之詞，不足採信
    。事證明確，被告犯行足以認定。
二、查被告平日以駕駛小貨車送貨為業，係從事駕駛業務之人，
    此有穩傳企業有限公司員工職務證明書在卷可稽，且於駕駛
    小貨車從事業務之際發生本件車禍，核其所為，係犯刑法第
    284條第2項前段之業務過失傷害罪。檢察官於聲請簡易判決
    處刑書內雖認被告係犯刑法第284條第1項前段之普通過失傷
    害，惟查被告係從事業務之人，其因業務上之過失傷害人，
    自係犯同條第2項前段之業務過失傷害罪，起訴法條自有未
    洽，應予變更，被告於肇事後，於警員前往現場處理時，在
    其上開犯行未為任何有偵查犯罪職權之公務員已知悉前，不
    逃避接受裁判而當場向警員自首，承認其為肇事人，此有臺
    北市政府警察局交通大隊93年1月13日北市警交大四字第
    09360389000號函附之自首調查報告表在卷可參（見92年度
    交易字第738號卷第15頁），是被告既已向該管公務員申述
    犯罪事實，而不逃避接受裁判，已合於刑法第62條前段所定
    對於未發覺之犯罪自首而接受裁判之要件，應依該條規定減
    輕其刑。原審據以論科，固非無見。惟查本件車禍肇事主因
    係被告，其過失情節重大，且自90年4月7日肇事迄今，尚未
    與告訴人達成民事上和解，賠償損害，告訴人所受傷害不輕
    ，原審僅量處有期徒刑3月，自屬過輕，檢察官上訴意旨執
    此指摘原判決不當，為有理由，自應將原判決撤銷改判。爰
    審酌被告因一時之疏忽，違反上開所述之交通安全相關法規
    ，造成告訴人受有如前所述之傷害，對身體及精神之影響不
    輕，及犯後不認其有過失，態度不佳，告訴人與有過失，迄
    今未賠償告訴人損害等一切情狀，量處有期徒刑6月，並諭
    知易科罰金之折算標準，以示懲儆。
據上論斷，應依刑事訴訟法第369條第1項前段、第364條、第300
條、第299條第1項前段，刑法第284條第2項前段、第62條前段、
第41條第1項，罰金罰鍰提高標準條例第1條前段、第2條，判決
如主文。
本案經檢察官林秀濤到庭執行職務。
中    華    民    國    95    年    6     月    30    日
                  刑事第六庭    審判長法  官  林堭儀
                                      法  官  王炳梁
                                      法  官  莊謙崇
以上正本證明與原本無異。
不得上訴。
                                      書記官  林旻弘
中    華    民    國    95    年    6     月    30    日
附錄：本案論罪科刑法條全文
刑法第284條第2項前段
因過失傷害人者，處 6 月以下有期徒刑、拘役或 5 百元以下罰
金，致重傷者，處1年以下有期徒刑、拘役或5百元以下罰金。
從事業務之人，因業務上之過失傷害人者，處 1 年以下有期徒刑
、拘役或1 千元以下罰金，致重傷者，處 3 年以下有期徒刑、
拘役或2千元以下罰金。


司法院資訊處製作；財團法人民間司法改革基金會備份。
